【裁判字號】    98,訴,1346
【裁判日期】    980828
【裁判案由】    違反毒品危害防制條例
【裁判全文】
臺灣彰化地方法院刑事判決              98年度訴字第1346號
公  訴  人  臺灣彰化地方法院檢察署檢察官
被      告  甲○○
                    巷2弄23.
上列被告因毒品危害防制條例案件，經檢察官提起公訴（98年度
毒偵字第1377號），被告於準備程序中自白犯罪，本院行簡式審
判程序，判決如下：
    主  文
甲○○施用第一級毒品，累犯，處有期徒刑玖月。
    事實及理由
一、犯罪事實：
  (一)甲○○前因施用毒品案件，經執行觀察、勒戒後，認無繼續
    施用毒品之傾向，於民國（下同）92年4月2日執行完畢釋放
    。又自92年4月底某日起至同年7月3日止，連續施用第一
    級毒品海洛因多次，經起訴並強制戒治，經本院92年度訴字
    第1112號判決處有期徒刑10月確定；強制戒治部分，嗣因法
    律修正，而於93年1月9日釋放。犯搶奪罪，經台灣高等法
    院台中分院92年度上訴字第1991號判決處有期徒刑1年10月
    。上述案件合併定執行刑2年6月，95年4月1日執行完畢
    出監（構成累犯）。因95年8月15日施用第一級毒品海洛
    因一次，經本院95年度訴字第1585號判決處有期徒刑1年2月
    （減刑為7月）確定；另因公共危險等案件，經本院95年
    交訴字第192號判決處有期徒刑7月（減刑為3月15日）、5月
    （減刑為2月15日）確定。上開案件經定應執行刑2年（
    後經減為1年）。又因95年11月24日上午11時許、95年12
    月4日晚上9時許，二次施用毒品罪，經本院96年度訴字第
    159號判決處有期徒刑9月、9月，定應執行有期徒刑1年4月
    確定（減刑為8月）。上述、案件接續執行，97年8月
    23日縮刑執行完畢出監（構成累犯）。
  (二)甲○○猶不知悔改，復基於施用第一級毒品海洛因之犯意，
    於98年5月12日某時，在彰化縣彰化市○○里○○鄰○○路○段
    226巷2弄23號自宅，以海洛因摻入香菸點燃吸食之方式，施
    用第一級毒品海洛因1次。嗣於同年月14日，經警方持搜索
    票，搜索同上住所，並採集尿液送驗結果呈「可待因、嗎啡
    」陽性反應，始悉上情。
二、認定事實之證據及理由：
  (一)被告於警訊、偵查、本院審理中之自白。
  (二)彰化縣警察局彰化分局委託檢驗尿液代號與真實姓名對照認
    證單，證明被告接受採尿送驗之事實。
  (三)詮昕科技股份有限公司濫用藥物尿液檢驗報告書一份，證明
    被告驗尿呈現「嗎啡、可待因」之陽性反應。按行政院衛生
    署管制藥物管理局93年7月16日管檢字第0930006199號函示
    意見：「依據Clark's Analysis of Drugs and Poisons一
    書第三版之記載：... 第一級毒品海洛因亦可代謝成嗎啡，
    且海洛因常見含有少量6-乙醯可待因雜質成分，該成分可代
    謝為可待因及嗎啡。... 」（參照行政院衛生署管制藥品管
    理局發行「濫用藥物檢驗相關解釋彙編」P.14）故可證明被
    告因施用海洛因而同時檢出「可待因、嗎啡」陽性反應。
  (四)不再送觀察勒戒之理由：
    按毒品危害防制條例於92年7月9日修正公布，自93年1月9日
    施行，其中第20條、第23條將施用毒品之刑事處遇程序，區
    分為「初犯」及「五年內再犯」、「五年後再犯」。依其立
    法理由之說明：「初犯」，經觀察、勒戒或強制戒治後，應
    為不起訴處分或不付審理之裁定；經觀察、勒戒或強制戒治
    執行完畢釋放後，「五年內再犯」者，因其再犯率甚高，原
    實施之觀察、勒戒及強制戒治既已無法收其實效，爰依法追
    訴或裁定交付審理。至於經觀察、勒戒或強制戒治執行完畢
    釋放後，「五年後再犯」者，前所實施之觀察、勒戒或強制
    戒治已足以遮斷其施用毒品之毒癮，為期自新及協助其斷除
    毒癮，仍適用「初犯」規定，先經觀察、勒戒或強制戒治之
    程序。從而依修正後之規定，僅限於「初犯」及「五年後再
    犯」二種情形，始應先經觀察、勒戒或強制戒治程序。倘被
    告於五年內已再犯，經依法追訴處罰，縱其第三次（或第三
    次以上）再度施用毒品之時間，在初犯經觀察、勒戒或強制
    戒治執行完畢釋放五年以後，已不合於「五年後再犯」之規
    定，且因已於「五年內再犯」，顯見其再犯率甚高，原實施
    觀察、勒戒或強制戒治，已無法收其實效，即應依該條例第
    10條處罰（最高法院95年度第7次刑事庭會議決議參照）。
    本件被告前因施用毒品案件，經觀察勒戒，於92年4月2日執
    行完畢釋放，又於五年內之92年4月底某日起至同年7月3日
    止，連續施用第一級毒品海洛因多次（本院92年度訴字第
    1112號判決）；95年8月15日施用第一級毒品海洛因一次（
    本院95年度訴字第1585號判決）；因95年11月24日上午11時
    許、95年12月4日晚上9時許，二次施用毒品罪（本院96年度
    訴字第159號判決），有卷附臺灣高等法院被告前案紀錄表
    可證。被告既曾於「五年內再犯」，且經法院判處罪刑確定
    ，其又於98年5月12日施用毒品，即非屬該條例第20條第3項
    所定「五年後再犯」之情形，仍應論以毒品危害防制條例第
    10條第1項之施用第1級毒品罪。
  (五)被告自白核與事實相符，足堪採信。本件事證明確，被告施
    用第一級毒品犯行，已可認定。
三、論罪科刑：
  (一)核被告所為，係犯毒品危害防制條例第10條第1項之施用第
    一級毒品罪。被告持有毒品之低度行為，應為施用之高度行
    為所吸收，不另論罪。
  (二)被告有犯罪事實欄內之徒刑執行經過，此有臺灣高等法院被
    告全國前案紀錄表可稽，其受此有期徒刑執行完畢後，五年
    以內故意再犯有期徒刑以上之罪，應依累犯規定，加重其刑
    。
  (三)量刑審酌：被告近年來毒品紀錄不斷，雖經勒戒、徒刑宣告
    ，仍不知悔改而再度施用毒品，可知欠缺自制力，從未徹底
    覺悟。被告自述未婚，在市場幫忙母親做生意等情，被告毒
    品前科累累，母親仍未放棄被告，被告實應感念家人扶持之
    情，毒品會使人家破人亡，被告仍沈迷於毒品，吸毒害人害
    己，被告顯無醒悟，惟犯罪後坦承犯行，態度尚屬良好等一
    切情狀，量處如主文所示之刑，以示懲儆。
四、適用法律：
  (一)刑事訴訟法第273條之1第1項、第310條之2、第454條第1項
    。
  (二)毒品危害防制條例第10條第1項、刑法第11條、第47條第1項
    。
本案經檢察官王元郁到庭執行職務。
中    華    民    國    98    年    8     月    28    日
                  刑事第四庭          法  官  葉明松
以上正本證明與原本無異。
如不服本判決應於收受判決後10日內向本院提出上訴書狀，並應
敘述具體理由；其未敘述上訴理由者，應於上訴期間屆滿後20日
內向本院補提理由書（均須按他造當事人之人數附繕本）「切勿
逕送上級法院」。
中    華    民    國    98    年    8     月    28    日
                                      書記官  施秀青
附錄本案論罪法條：
毒品危害防制條例第10條
施用第一級毒品者，處 6 月以上 5 年以下有期徒刑。
施用第二級毒品者，處 3 年以下有期徒刑。


司法院資訊處製作；財團法人民間司法改革基金會備份。
